臺灣嘉義地方法院刑事判決
109年度易字第602號
公  訴  人  臺灣嘉義地方檢察署檢察官
被      告  郭進發




上列被告因竊盜案件，經檢察官提起公訴（109年度偵字第7686
號），本院判決如下：
    主  文
郭進發無罪。
　　理  由
一、公訴意旨以：被告郭進發受雇於告訴人楊○和，其意圖為自
    己不法之所有，分別有下列之犯行，因認被告郭進發涉犯刑
    法第320條第1項的竊盜罪嫌：
(一)、於民國109年4月1日至15日間之某日某時，在嘉義縣○○鄉○
      ○路○段000號，徒手竊取告訴人楊○和所有之壓縮機1台（
      價值新臺幣【下同】4萬元）。郭進發得手後，將該壓縮
      機以500元之價格，變賣予不知情之回收業者。
(二)、於109年4月7日之某時，在嘉義縣○○鄉○○路○段000號，徒
      手竊取告訴人楊○和所有之原木椅子1張（價值1萬5,000元
      ，下稱系爭原本椅）。經告訴人發現系爭原本椅遭竊並詢
      問郭進發後，郭進發於109年4月20日下午3時30分許，將
      系爭原木椅返還予告訴人。   
二、按犯罪事實應依證據認定之，無證據不得認定犯罪事實；又
    不能證明被告犯罪者，應諭知無罪之判決，刑事訴訟法第15
    4條第2項、第301條第1項分別定有明文。次按認定不利於被
    告之事實，須依積極證據，苟積極證據不足為不利於被告事
    實之認定時，即應為有利於被告之認定，更不必有何有利之
    證據。此之所謂證據，須確屬能為被告有罪之證明，而無瑕
    疵可指者，始足當之；再者，犯罪事實之認定，應憑證據，
    所謂證據，須適於為被告犯罪事實之證明者，始得採為斷罪
    資料，如未能發現相當證據，或證據不足以證明，自不能以
    推測或擬制之方法以為裁判基礎；又所謂認定犯罪事實所憑
    之證據，雖不以直接證據為限，間接證據亦包括在內，然而
    無論直接或間接證據，其為訴訟上之證明，須於通常一般人
    均不致有所懷疑，而得確信其為真實之程度，始得據之為有
    罪之認定，倘其證明尚未達到此一程度，而有合理懷疑存在
    時，即應為無罪之判決，此有最高法院29年上字第3105號、
    30年上字第816號、40年台上字第86號、53年台上字第2750
    號、76年台上字第4986號等判例可資參照。
三、檢察官認定被告郭進發涉犯上開竊盜犯行，是以被告坦承拿
    取壓縮機及系爭原木椅的自白及告訴人楊○和的指述為主要
    論據。經訊問被告，被告否認竊盜犯行，辯稱：
(一)、系爭壓縮機的位置不在告訴人的承租範圍內，嘉義縣○○鄉
      ○○路○段000號的房東施○楨不滿告訴人越界使用，才會請
      我整理環境，並將不用的資源回收物載離。因為房東想在
      冰箱上堆放大型的修車工具，所以請我拆除系爭壓縮機，
      我在拆卸時，房東在旁幫我扶梯子，告訴人的員工阿文幫
      我拿東西，告訴人則在距離約7公尺遠的地方抽煙。
(二)、我在109年農曆1月9日即國曆2月2日送貨後，到告訴人位
      於嘉義縣○○鄉○○00○0號的住處找告訴人，他因為剛出獄，
      經濟狀況不佳，要我幫他把系爭原木椅以2千5百元的價格
      賣給林聰明砂鍋魚頭店，賣得的價金與我平分花用，我就
      在當天下午5、6點將系爭原木椅載去賣，但林聰明不買，
      我就把系爭原木椅以500元的價格賣給高○榮。後來因為告
      訴人欠我工資，騙我如果將系爭原木椅還他，他就會給付
      我工資，我才去向高○榮取回系爭原木椅。
四、經查：
(一)、竊盜壓縮機部分：
      證人即告訴人楊○和雖然於109年12月16日本院審理時，到
      庭證稱：我的工作是將拆房子取得的原本舊料，重新製成
      家俱，為此向房東施○楨承租嘉義縣○○鄉○○路○段000號，
      承租時，房東把土地連同鐵皮屋及裡面的設備，如洗衣機
      、大冰箱、打氣的高壓機、打蠟機等全部租給我。承租前
      ，我在109年2月間就開始在上址整理東西，租賃契約是從
      109年3月12日開始計算，我從109年3月底開始僱用被告到
      上址幫我磨木頭、加工原木桌椅。約在同年4月15日左右
      ，我要冰一堆吳郭魚，遂將冰箱重新插電，結果冰箱沒有
      辦法運作，才發現壓縮機不見，我先一個一個問員工，有
      個員工「阿文」說，他有看到被告在那裡拆壓縮機的螺絲
      ，我去問被告，被告承認有拿，並說是房東要給他的，但
      我無法接受，當時房東已經死亡，所以我沒有問到房東等
      語(本院卷第93至95頁)。然：
      1、依據告訴人與房東施○楨訂立的租賃契約書(警卷第10
         至13頁)，該契約書就租賃範圍並未記載，亦未記錄廠
         房內有何種設備一併出租。而告訴人的工作內容及承
         租目的是從事木料加工，「冰箱」顯然不是他工作過
         程中必須使用到的設備，告訴人復自承自己住的地方
         有冰箱，房東又留了3、4台冰箱給他，房東出租系爭
         鐵皮廠房給他時，應該是因為捨不得丟裡面的設備，
         不管他有沒有用到，都一起交給他(本院卷第100頁)，
         所以可以認定告訴人承租○○路○段000號的鐵皮廠房時
         ，內部的冰箱等設備只是房東捨不得丟棄，沒有搬走
         ，任由承租人使用，則房東施○楨對該等設備自然仍有
         處分的權利。
      2、證人即告訴人楊○和證稱房東施○楨就住在嘉義縣○○鄉○
         ○路○段000號，幾乎每天都在那裡走動等語(本院卷第9
         9頁)，而被告在上址工作，自然與房東會有所來往。
         另證人即房東之子施○倫也證稱他的父親施○楨應該認
         識被告，因為他的父親就住在那裡，所以在那裡的人
         應該都認識等語(本院卷第105頁)，則被告與房東施○
         楨間既有往來，2人是否曾達成某種協議，也不是不可
         能的事。雖然證人施○倫證述其父親個性節儉，應該不
         至於把東西送人等語(本院卷第105頁)，然上開證述僅
         是證人施○倫個人的意見，並無法確實代表房東施○楨
         的真意。
      3、證人即告訴人楊○和證述他發現壓縮機不見時，有先逐
         一詢問員工，員工阿文說看到被告在那裡拆壓縮機的
         螺絲等語(本院卷第95頁)，如果被告是要竊取系爭壓
         縮機，應該不至於在光天化日或有旁人在場的情況下
         行竊，讓他人查覺，則是否如同被告所述，本件是經
         過房東的同意，他才拆卸系爭壓縮機並載離變賣，實
         有探求的餘地。而房東施○楨已經在109年5月2日過世
         ，有個人基本資料在卷可考(警卷第16頁)，無法到庭
         作證；告訴人也無法提出「阿文」的年籍資料供本院
         傳喚，則被告是否得到房東施○楨的承諾，處分系爭壓
         縮機，實屬未明。
(二)、竊盜系爭原木椅部分：　
　　　證人即告訴人楊○和雖於本院109年12月16日審理中證稱系
      爭原木椅原來是放在他位於嘉義縣新港鄉西庄村的住家，
      後來承租○○路○段000號後，約於109年3月底，將系爭原木
      椅搬過去○○路○段000號廠房，一開始是要供自己泡茶時使
      用，後來沒有使用，就把它收到同址倉庫內，但倉庫的鑰
      匙放在倉庫出來的櫃子抽屜裡，工人要收工具時，要拿鑰
      匙去開門，後來他找不到系爭原木椅，詢問被告，被告才
      說以1千元賣給高○榮等語(本院卷第98、99頁)。惟：
      1、證人高○榮於本院109年12月16日審理時證稱：被告拿
         原木椅來賣我的時間點我真的忘記了，但應該是109年
         農曆過年前，因為那個時間點我們7-11好像在進禮盒
         ，當時很忙。他打電話給我說要拿椅子過來賣我，我
         說我在上班，請他拿過來，他於下午二、三點拿來後
         ，我說這個我沒有用，拿給我幹嘛，他說他想要拿來
         賣給我，我就講說這個東西我沒有用，賣給我我也沒
         有用，他說很便宜，5百元，意思叫我買，我就跟他說
         我給你5百元，你椅子放在我這邊，若你還我5百元，
         椅子再帶回去。被告也同意，所以5百元他就拿走。他
         當時好像是說椅子是他去溪口阿和（楊○和）那裡拿過
         來的。楊○和4、5年前在北門車站旁邊有開藝品店，我
         有常常去看東西，我自己當時也在北門車站附近開一
         間店賣雜貨。被告拿椅子來賣我後，隔了2、3個月，
         被告說要把椅子拿回去，講了3、4次，我印象中是4、
         5月時，把椅子還給被告等語(本院卷第107至110頁)，
         依證人高○榮所述：
　　　   (1)、證人高○榮與告訴人曾因買賣藝品往來，且同在
              北門車站開店，應屬熟識，2人並無仇怨，證人
              高○榮復經具結作證，應不至於干冒偽證罪責的
              風險，虛構事實做偽證，其證言有一定的可信度
              。
　　　   (2)、證人高○榮所證被告拿系爭原木椅來兜售的時間
              點，核與被告所述是在109年2月2日(農曆正月初
              9)到告訴人家中載系爭原木椅的時間點較為接近
              ，則告訴人於本院審理中證稱系爭原木椅是在10
              9年3月底搬到○○路○段000號廠房後，發現不見等
              語，是否真實，即有可疑。則如以證人高○榮所
              述被告持有系爭原木椅的時間點是在109年農曆
              過年前，當時告訴人尚未承租○○路○段000號，系
              爭原木椅應該是放在告訴人位於嘉義縣新港鄉西
              庄村的住家，是被告辯稱系爭原木椅是他去告訴
              人住家載的等語，似乎可以採信。
　　　   (3)、被告載運系爭原木椅來賣給證人高○榮時，曾告
              知椅子是從告訴人楊○和那裡載來的，而證人高○
              榮與告訴人為舊識，且是因為買賣藝品而往來，
              此亦為告訴人所自承(本院卷第200、201頁)，倘
              系爭原木椅是被告從告訴人處竊得，被告應會隱
              瞞椅子的來源，避免行竊事跡敗露，豈敢向證人
              高○榮坦白告知系爭原木椅是從告訴人處載來? 
      2、告訴人與被告自93、94年間即相識，被告會拿藝品或
         古文物到告訴人位於西庄的住處販賣，或找買家到告
         訴人家看藝品，此為告訴人於本院審理中證述明確(本
         院卷第98頁、201頁)，顯然被告與告訴人間並非只有
         木材加工的僱傭關係，尚有因買賣藝品、古文物而往
         來的關係，被告亦曾出入告訴人位於西庄的住家。從
         而，被告辯稱告訴人請他到西庄的住家載運系爭原木
         椅外出變賣等語，即非全然不可採信。
      3、告訴人就本案提出告訴前，經被告提告妨害自由，告
         訴人自承是因為被提告，所以才對被告提出竊盜的告
         訴(本院卷第48頁)，是為避免告訴人挾怨報復，虛構
         事實，應有更強而有力的補強證據來補足告訴人證詞
         的可信度，然本案經調查證據的結果，尚不足使本院
         得到被告確有行竊系爭原木椅的心證。
(三)、綜上所述，被告拆卸系爭壓縮機並加以變賣的行為，存有
      是否已得房東施○楨承諾的疑問，而告訴人指訴被告竊取
      系爭原木椅的指訴，與證人高○榮的證述有所矛盾，缺乏
      足夠的補強證據補強其證言可信性，依據罪證有疑，利歸
      被告的原則，自應就本件為無罪的諭知。
五、據上論斷，應依刑事訴訟法第301條第1項，判決如主文。
本案經檢察官蔡英俊、李昕諭起訴，檢察官謝雯璣到庭執行職務
。
中　　華　　民　　國　　110 　年　　3 　　月　　12　　日
                  刑事第七庭    法  官  蘇姵文
以上正本證明與原本無異。
如不服本判決應於收受判決後20日內向本院提出上訴書狀，並應
敘述具體理由；其未敘述上訴理由者，應於上訴期間屆滿後20日
內向本院補提理由書（均須按他造當事人之人數附繕本）「切勿
逕送上級法院」。告訴人或被害人如對於本判決不服者，應具備
理由請求檢察官上訴，其上訴期間之計算係以檢察官收受判決正
本之日期為準。
中　　華　　民　　國　　110 　年　　3 　　月　　12　　日
                                書記官　張菀純